---
title: "CP03 - Informe PISA"
author: "Diego Senso González"
date: "9/11/2020"
output:
  html_document:
    theme: united
    df_print: paged
    toc: yes
    toc_depth: 5
    toc_float:
      collapsed: no
      smooth_scroll: yes
---

## Objetivo
El objetivo del presente informe es modelizar la relación entre la puntuación media en las pruebas (Overall) con respecto al resto de variables existentes utilizando modelos de splines y GAM.

Carga de librerías:
```{r warning=FALSE, echo=FALSE, message=FALSE}
library(tidyverse)
library(broom)
library(flextable)
library(mgcv)
library(reshape2)
library(readr)
library(ggplot2)
library(skimr)
library(imputeTS)
```

## Carga de los datos y tratamiento y limpieza.

```{r results='hide'}
pisa <- read.csv("pisasci2006.csv", sep = ";")
View(pisa)

#Sustitución de NAs por valores medios
pisa <- na_mean(pisa)

#Ver si hay duplicados
duplicated(pisa)
nrow(pisa[duplicated(pisa$Country),])
```

## Visualización del dataframe

Graficamos las diferentes variables existentes en el dataframe con respecto al Overall para obtener una idea visual de cómo se distribuyen.
```{r}
# Visualización del dataframe
head(pisa)
ggplot(pisa, aes(Issues, Overall)) +
  geom_point(color = "purple")

ggplot(pisa, aes(Explain, Overall)) +
  geom_point(color = "purple")

ggplot(pisa, aes(Evidence, Overall)) +
  geom_point(color = "purple")

ggplot(pisa, aes(Interest, Overall)) +
  geom_point(color = "purple")

ggplot(pisa, aes(Support, Overall)) +
  geom_point(color = "purple")

ggplot(pisa, aes(Income, Overall)) +
  geom_point(color = "purple")

ggplot(pisa, aes(Health, Overall)) +
  geom_point(color = "purple")

ggplot(pisa, aes(Edu, Overall)) +
  geom_point(color = "purple")

ggplot(pisa, aes(HDI, Overall)) +
  geom_point(color = "purple")

```

Adicionalmente, realizamos un skim para observar también la distribución de las variables, esta vez desde una perspectiva numérica:
```{r}
skim(pisa)
```

## Estimación de grados de libertad por Cross-Validation
Estimamos los grados de libertad bajo CV de cada una de las variables declaradas como clave, con respecto a "Overall".

```{r warning=FALSE}
fit1 <- smooth.spline(pisa$Interest, pisa$Overall, cv=TRUE)
fit1$df
```


```{r warning=FALSE}
fit2 <- smooth.spline(pisa$Support, pisa$Overall, cv=TRUE)
fit2$df
```


```{r warning=FALSE}
fit3 <- smooth.spline(pisa$Income, pisa$Overall, cv=TRUE)
fit3$df
```


```{r warning=FALSE}
fit4 <- smooth.spline(pisa$Health, pisa$Overall, cv=TRUE)
fit4$df
```

```{r warning=FALSE}
fit5 <- smooth.spline(pisa$Edu, pisa$Overall, cv=TRUE)
fit5$df
```

```{r warning=FALSE}
fit6 <- smooth.spline(pisa$HDI, pisa$Overall, cv=TRUE)
fit6$df
```


## Construcción del Modelo GAM
Contruimos el modelo GAM con el que pretendemos explicar la nota media de los países (Overall) con las variables "Income", "Support", "Edu" y "Health", que hacen referencia a cuestiones económicas, de apoyo a la investigación, de educación, y de salud respectivamente para cada país. En este caso, introducimos todas las variables.

```{r}

# Modelo GAM
gam_mod <- gam(Overall ~ s(Income) + s(Support) + s(Edu) + s(Health) + s(HDI),   data = pisa)
summary(gam_mod)

# Representación gráfica
par(mfrow=c(2,3))
plot(gam_mod, residuals = TRUE, pch = 1)
coef(gam_mod)
par(mfrow=c(1,1))
```
Las variables de Income y Edu resultan ser significativas. 

## Construcción de Modelo GAM 2
Creamos un nuevo modelo GAM con diferente número de splines para luego contrastar cuál de los dos modelos sería mejor. En este caso, mantenemos el spline a las variables "Income" y "Edu".

```{r}
# Modelo GAM 2
gam_mod2 <- gam(Overall ~ s(Income)+ s(Edu) + Support + Health + HDI,   data = pisa)
summary(gam_mod2)

# Representación gráfica
par(mfrow=c(1,3))
plot(gam_mod2, residuals = TRUE, pch = 1)
coef(gam_mod2)
par(mfrow=c(1,1))
```

## Construcción de Modelo GAM 3

```{r}
# Modelo GAM 3
gam_mod3 <- gam(Overall ~ s(Income) + Edu + Support + Health + HDI,   data = pisa)
summary(gam_mod3)

# Representación gráfica
par(mfrow=c(1,3))
plot(gam_mod3, residuals = TRUE, pch = 1)
coef(gam_mod3)
par(mfrow=c(1,1))
```
Al crear un modelo con todas las variables en forma lineal, un mayor número de ellas resultan tener calidad explicativa.

Utilizamos el contraste anova para ver cuál es el mejor modelo para explicar la variable "Overall".

```{r echo=FALSE}
anova(gam_mod, gam_mod2, gam_mod3)
```

El modelo con dos splines y tres variables lineales resulta ser mejor que el que tiene cinco, debido a que la "Deviance" que se obtiene se reduce. Además, el modelo que solo cuenta con un spline es mejor que los dos anteriores.

Utilizando el mejor modelo de esos dos, contruimos otro modelo GAM con 3 basis functions, y otro con 20. También procedemos a visualizarlos.

## Basis functions

```{r}
# Modelo GAM con 3 basis functions
gam_mod_k3 <- gam(Overall ~ s(Income, k = 3), data = pisa)

# Modelo GAM con 20 basis functions
gam_mod_k20 <- gam(Overall ~ s(Income, k = 20), data = pisa)

# Visualización de cada uno
plot(gam_mod_k3, residuals = TRUE, pch = 1)
plot(gam_mod_k20, residuals = TRUE, pch = 1)
```

Al incluir el parámetro k = 3, se observar que la gráfica sigue manteniendo una curva suave y no excesivamente pegada a cada uno de los puntos en la diferentes variables. Sin embargo, al utilizar el valor k = 20, las curvas de las variables "Income" y "Edu" pierden suavidad, acercándose más a los diferentes puntos presentes en la gráfica. Con k = 20, este sería un modelo más ajustado, pero podría arriesgarse a caer en Overfitting.

FIN.
